【裁判字號】    97,簡上,68
【裁判日期】    970711
【裁判案由】    給付工程款
【裁判全文】
臺灣臺中地方法院民事判決              97年度簡上字第68號
上  訴  人  甲○○
訴訟代理人  葉涵德律師
被上訴人    翰森塗裝科技有限公司
法定代理人  丙○○
訴訟代理人  邢建緯律師
複 代 理人  洪瑞霙律師
上列當事人間請求給付工程款事件，上訴人對於中華民國97年1
月28日本院台中簡易庭96年度中簡字第6230號第一審判決提起上
訴，本院於民國97年6月20日辯論終結，判決如下：
    主      文
上訴駁回。
第二審訴訟費用新臺幣肆仟捌佰元由上訴人負擔。
    事實及理由
壹、兩造之主張：
一、被上訴人起訴主張：上訴人原係坐落於台中市○○區○○路
    100號鑼比飲酒店之負責人（其後負責人已變更為訴外人劉
    振豪），於民國95年7月間經由訴外人乙○○之介紹，由被
    上訴人承作鑼比飲酒店之外牆塗裝工程（下稱系爭工程），
    被上訴人承攬之系爭工程內容係在第三人已經施作的外牆板
    材上噴塗料，不含板材工程，被上訴人已於95年7月18日施
    工完竣，經訴外人乙○○設計師核對無誤並在請款單上簽認
    後，被上訴人向上訴人請求給付系爭工程款計新台幣（下同
    ）377,766元，詎上訴人竟拒付工程款。上訴人雖抗辯系爭
    工程有瑕疵，惟查該外牆工程之瑕疵乃因板材施工廠商未依
    指定材料施作所致，尚與被上訴人於外牆板材上噴塗料之工
    程無關。又系爭工程按實作面積實算如請款單上的金額377,
    766元，被上訴人就系爭工程實作面積多次邀同上訴人與訴
    外人乙○○設計師共同驗收確認，但上訴人均未到場。本件
    上訴人既未能提出證據證明被上訴人所施作之外牆塗裝工程
    有何瑕疵，則上訴人自應依約給付被上訴人工程款。上訴人
    在原審審理中既已承認系爭工程款為30萬元，被上訴人爰依
    民法第505條之規定，僅請求上訴人給付工程款30萬元及法
    定遲延利息等語。
二、上訴人則以：
  (一)系爭工程係上訴人委由訴外人乙○○設計師負責設計、監督
    、驗收及找廠商來施工，訴外人乙○○告知系爭工程為30萬
    元統包，上訴人同意後，訴外人乙○○即找來被上訴人施作
    系爭工程。詎料，被上訴人未按圖及約定施工，諸如材料方
    面擅自改用佳大公司生產之奇力克防火板，造成系爭工程有
    嚴重瑕疵如牆壁龜裂、漏水等情，此亦經設計師乙○○發現
    而告知被上訴人改善未果，系爭工程不符當初雙方約定，被
    上訴人並未完工，上訴人不同意給付系爭工程款。
  (二)於本院補稱：系爭工程之承攬人係訴外人乙○○，故上訴人
    本應於訴外人乙○○完成工作，通過上訴人驗收後，始給付
    約定之30萬元承攬報酬予訴外人乙○○。而本件被上訴人既
    是訴外人乙○○找來承包系爭工程之專業廠商，則被上訴人
    於工作完成後，自應向訴外人乙○○請款。綜上，上訴人與
    被上訴人素不相識，又無簽訂任何工程承攬契約，是上訴人
    自無給付被上訴人承攬報酬之義務。退萬步言，縱兩造間有
    承攬關係存在，因被上訴人並未完成工作，故上訴人亦無給
    付報酬之義務等語。
貳、本件原審對於被上訴人之請求，判命上訴人應給付被上訴人
    30萬元及自96年10月5日起至清償日止，按年息5%計算之利
    息，並依職權宣告得為假執行。上訴人對此聲明不服，並為
    上訴聲明：(一)原判決廢棄。(二)被上訴人在第一審之訴駁回。
    被上訴人則聲明：駁回上訴。
參、本院之判斷：
一、本件被上訴人主張上訴人原係坐落台中市○○區○○路100
    號鑼比飲酒店之負責人，於95年7月間被上訴人經由設計師
    乙○○介紹施作該鑼比飲酒店之外牆塗裝工程，且該外牆塗
    裝之工程款為30萬元等事實，業經上訴人於原審及本院審理
    時所不爭執，可信為真正。
二、惟上訴人於本院辯稱：系爭工程之承攬人係訴外人乙○○，
    故上訴人本應於訴外人乙○○完成工作，通過上訴人驗收後
    ，始給付約定之30萬元承攬報酬予訴外人乙○○；而本件兩
    造間並無承攬關係，又被上訴人迄未完成工作，且已施作之
    工程亦存有瑕疵等語，然為被上訴人所否認，並主張上開情
    事，故本件所應審究者當為：(一)兩造間就系爭工程有無承攬
    關係？(二)如有，被上訴人是否已完成工作，及所完成工作有
    無瑕疵？等節。茲分別說明如下：
  (一)兩造間就系爭工程有無承攬關係部分：
    上訴人固於本院審理時辯稱：兩造間並無承攬關係云云，惟
    為被上訴人所否認。然查，上訴人於原審96年11月7日審理
    時陳稱：「……我是請設計師負責設計、監督、驗收，他就
    幫我找廠商來施工，……如果工程完工經設計師驗收品質無
    誤，我就要付款給施工的公司……」（見原審卷第19頁）等
    語；再於對被上訴人法定代理人提出刑事告訴之刑事告訴狀
    上記載：「……按告訴人（指上訴人）與被告（指被上訴人
    法定代理人）間純屬工程承攬關係……」（見原審卷第29頁
    ）等語。再者，證人即系爭工程之設計師乙○○亦於原審結
    證稱：「我是介紹人，由被告（指上訴人）自己與原告（指
    被上訴人）談契約內容……」（見原審卷第36頁）等語；又
    上訴人於本院審理時亦自承：「我有發這則簡訊給被上訴人
    公司，我是請被上訴人會同乙○○一起來請款……」（見本
    院卷第63頁反面）等語，衡情倘系爭工程之承攬關係存在於
    上訴人與訴外人乙○○之間，與被上訴人無關，則上訴人應
    無發簡訊通知被上訴人會同訴外人乙○○向上訴人請款之必
    要，故上訴人於本院審理時改稱兩造間並無承攬關係云云，
    顯與事實不符，難以採信。可見系爭工程之承攬契約之承攬
    人為被上訴人，上訴人為定作人無誤，而上訴人另委任乙○
    ○負責系爭工程之設計、監督等事項，是上訴人應負本件承
    攬契約之定作人責任。
  (二)被上訴人是否已完成工作，及所完成工作有無瑕疵部分：
    按稱承攬者，謂當事人約定，一方為他方完成一定之工作，
    他方俟工作完成，給付報酬之契約。報酬應於工作交付時給
    付之，無須交付者，應於工作完成時給付之。民法第490條
    第1項、第505條第1項分別定有明文。本件上訴人主張其承
    攬之系爭工程內容係在第三人施作之外牆板材上噴塗料，不
    含板材工程，其已於95年7月18日施工完竣，經乙○○設計
    師核對無誤並在請款單上簽認之事實，業經被上訴人提出95
    年7月18日請款單1紙為證，並經證人即乙○○設計師於原審
    結證屬實。上訴人雖抗辯系爭工程有瑕疵，並未完工云云，
    惟上訴人抗辯之瑕疵內容係關於外牆板材之材料不符約定內
    容，擅自改用訴外人佳大公司生產之奇力克防火板，造成系
    爭工程有瑕疵如牆壁龜裂、漏水等情，被上訴人既已否認其
    承攬內容包含外牆板材工程，且證人乙○○亦在原審審理中
    證稱：其設計指定之外牆板材為防水水泥纖維板，但施工廠
    商未依照指定材料施工，實際施作的板子是佳大公司所生產
    之奇力克板，被上訴人承攬的工程則是在原設計的防水水泥
    纖維板上作塗裝工程，因（板材）施工廠商實際施作之板材
    吸水力高，又施作時下雨仍繼續施作，導致板材吸水膨脹裂
    開，被上訴人雖有按照指定的材料施作，但板材仍會裂開，
    如果施作板材之廠商是依照圖指定的防水板施作，再加上指
    定材料來塗裝，不會造成裂痕的問題，佳大公司曾表示奇力
    克板不能用在室外，後來發生板子裂開的情形，找被上訴人
    公司再加強塗裝，但沒有效用，該工程瑕疵除非拆除板子，
    否則無法修理，被上訴人施作之工程並沒有瑕疵（見原審卷
    第36-37頁）等語，且上訴人所提出訴外人乙○○出具與上
    訴人之96年6月22日信函內容大致亦同上開意旨（見原審卷
    第22頁），是由證人乙○○之證言可證明因系爭外牆之板材
    施工廠商所施作之板材係吸水力高之板材而致外牆有前開龜
    裂、漏水之問題，而該瑕疵並不可歸責於被上訴人，被上訴
    人施作之外牆塗裝工程並無瑕疵，上訴人又未提出其他證據
    證明被上訴人施作之外牆塗裝工程有何瑕疵，自不能令被上
    訴人負擔瑕疵責任，上訴人所為上開抗辯，即不可採。再查
    ，上訴人既於原審審理中陳稱其委由乙○○設計師負責設計
    、監督、驗收，如果工程完工經設計師驗收品質無誤，就要
    付款給施工的公司（見原審卷第19頁）等語，是證人乙○○
    所為完工驗收，效力應及於上訴人，本件工程既經證人乙○
    ○證明其已簽認業已完工核對無誤，則被上訴人自得請求上
    訴人給付系爭工程款。
  (三)末查，被上訴人於原審雖先起訴主張系爭工程依實作面積計
    算之工程款為377,766元，惟嗣已減縮請求金額為30萬元，
    而上訴人已於原審審理中自認系爭工程之工程款金額為30萬
    元，是被上訴人主張系爭工程款金額為30萬元，即可採信。
    從而，被上訴人依兩造間之承攬契約，請求上訴人給付系爭
    工程款30萬元及自起訴狀繕本送達翌日（即96年10月5日）
    起至清償日止按週年利率百分之5計算之利息，為有理由，
    應予准許。原審為被上訴人勝訴之判決，並依職權宣告假執
    行，於法並無不合。上訴意旨指摘原判決不當，求予廢棄改
    判，為無理由，應予駁回其上訴。
三、據上論結，本件上訴為無理由，依民事訴訟法第436條之1第
    3項、第449條第1項、第78條，判決如主文。
中    華    民    國    97    年    7     月    11    日
                  民事第二庭  審判長法  官  許秀芬
                                    法  官  周靜秀
                                    法  官  吳美蒼
上正本證明與原本無異。
本判決不得上訴。
中    華    民    國    97    年    7     月    11    日
                                    書記官


司法院資訊處製作；財團法人民間司法改革基金會備份。
